【裁判字號】    96,易,752
【裁判日期】    970102
【裁判案由】    妨害兵役
【裁判全文】
臺灣雲林地方法院刑事判決               96年度易字第752號
公  訴  人  臺灣雲林地方法院檢察署檢察官
被      告  甲○○
上列被告因妨害兵役案件，經檢察官聲請以簡易判決處刑（96年
度偵緝字第277 號），本院虎尾簡易庭認不應以簡易判決處刑（
原案號：96年度虎簡字第554 號），改由本院刑事庭依通常程序
審理，判決如下：
    主  文
本件公訴不受理。
    理  由
一、原聲請簡易判決處刑意旨略以：被告甲○○係雲林縣後備指
    揮部列管之後備軍人，設籍在雲林縣崙背鄉草湖村1 鄰草湖
    23號，其自不詳時間起，因離家外出工作，遷移至彰化縣芬
    園鄉○○村○○路○ 段1 巷15號，竟意圖避免召集，無故不
    依規定申報，復未與家人聯絡，致使雲林縣後備司令部所發
    ，指定應於民國95年11月1 日8 時，前往臺中縣烏日鄉○○
    村○○路○ 段502 號「成功嶺營區」報到之教育召集令，無
    人收受而退回，因認被告涉犯妨害兵役治罪條例第10條第3
    項、第1 項第3 款之意圖避免教育召集而無故不依規定申報
    居住處所遷移罪嫌。
二、按若案件曾為不起訴處分確定，檢察官違背刑事訴訟法第26
    0 條之規定再行起訴者，法院得不經言詞辯論，逕為諭知不
    受理判決，刑事訴訟法第303 條第4 款及第307 條分別定有
    明文。次按案件經檢察官偵查後，從實體上認定被告之犯罪
    嫌疑不足，依刑事訴訟法第252 條第10款規定為不起訴處分
    確定者，其實質效果，就現行法制言，與受無罪之判決無異
    ；故於該不起訴處分書所敘及之事實範圍內，發生實質上確
    定力，非僅止於訴權之暫時未行使而已。是以除合於刑事訴
    訟法第260 條第1 、2 款所定原因，得再行起訴外，別無救
    濟或變更方法。其於法院審判時，於事實同一範圍內，仍不
    得作與之相反之認定，以維護法律效果之安定與被告自由人
    權之受適法保障（最高法院81年度臺上字第3183號判決意旨
    參照）。末按妨害兵役治罪條例第10條第3 項之罪，以後備
    軍人居住處所遷移無故不依規定申報之消極不作為為犯罪構
    成要件，致使召集令無法送達，屬該不作為犯罪之結果，自
    同一居住處所遷移，而使2 次召集令無法送達，係屬不依規
    定申報之同一不作為所生之結果者，則前後2 次召集令無法
    送達，自屬同一不作為犯罪狀態之繼續，應屬同一案件（最
    高法院73年臺非字第145 號、82年臺非字第61號判決均同此
    意旨）。
三、經查，被告前曾因自戶籍即雲林縣崙背鄉草湖村1 鄰草湖23
    號遷疑，搬至彰化縣芬園鄉○○村○○路○ 段1 巷15號居住
    ，卻未依規定申報，使雲林縣後備指揮部指定其應於96年6
    月12日8 時前往臺中縣烏日鄉○○村○○路○ 段502 號（成
    功嶺營區）報到接受教育召集之召集令無法送達，經雲林縣
    後備指揮部移送臺灣雲林地方法院檢察署檢察官偵辦，該署
    檢察官偵查結果，以無從認定被告主觀上有「避免召集處理
    意圖」，故犯罪嫌疑不足為由，依刑事訴訟法第252 條第10
    款之規定，以96年度偵緝字第335 號為不起訴處分確定之事
    實，有臺灣高等法院被告前案紀錄表在卷可稽，並經本院依
    職權調閱該署96年度偵緝字第335 號全卷宗核閱無誤，堪信
    為真實，是該不起訴處分，依照前述說明，已經發生實質確
    定力，與法院所為之無罪判決同視。本件被告亦因未實際居
    住在上址戶籍地，搬遷至上址居住地，未依規定申報，致雲
    林縣後備司令部指定其應於95年11月1 日前往前開地址成功
    嶺營區報到接受教育召集之召集令無法送達等情，有被告之
    供述（見96年度偵緝字第277 號卷第6 頁至第7 頁）、雲林
    縣後備指揮部列管後備軍人移送法辦年籍表（見96年度偵字
    第102 號卷第3 頁）、中華民國郵政交寄大宗函件存根（同
    前卷第4 頁）、雲林縣警察局西螺分局西警保動字第095001
    0992號函、第0950012093號函（同前卷第5 頁至第6 頁）、
    教育召集令（同前卷第7 頁）及雲林縣後備指揮部95年教育
    召集未到人員訪查表各1 紙（同前卷第8 頁）附卷可憑。是
    被告前後兩案之妨害兵役案件，皆係自同一戶籍地遷移，搬
    至同一處所居住，皆無故不依規定申報，使雲林縣後備指揮
    部或後備司令部所核發之2 次召集令均無法送達，參諸前揭
    判決意旨，被告係違反同一申報義務，客觀上為同一個不作
    為行為，從而，兩案屬事實上同一案件，至於前後2 次召集
    令無法送達僅係該不作為狀態之繼續所產生之結果而已。本
    院以為前案既經檢察官以被告犯罪嫌疑不足為由為不起訴處
    分確定，而產生實質確定力，在本案中，檢察官對於被告前
    後2 次教育召集期間有無另行遷移住居所或再次未依規定申
    報之事實未予說明，且未舉證被告在上開期間有另違反上述
    作為義務之不作為犯行，亦即未提出「新事實或新證據」，
    揆諸前揭說明，本案應為前案確定之不起訴處分效力所及，
    不得再行起訴。是檢察官就本案再行聲請本院以簡易判決處
    刑，等同提起公訴，已與刑事訴訟法第260 條之規定有悖，
    爰不經言詞辯論，逕為諭知不受理判決。
四、依刑事訴訟法第452 條、第303 條第4 款、第307 條，判決
    如主文。
中    華    民    國    97    年     1    月     2    日
                  刑事第五庭   審判長法  官 侯 廷 昌
                                     法  官 藍 家 偉
                                     法  官 王 紹 銘
以上正本證明與原本無異。
如不服本判決，應於判決收受後10日內，向本院提出上訴狀（須
附繕本）。
                                     書記官 洪 秀 虹
中    華    民    國    97    年    1     月    2     日


司法院資訊處製作；財團法人民間司法改革基金會備份。
